【裁判字號】    92,訴,59
【裁判日期】    920602
【裁判案由】    懲治走私條例
【裁判全文】
臺灣臺中地方法院刑事判決                            九十二年度訴字第五九號
    公  訴  人  臺灣臺中地方法院檢察署檢察官
    被      告  甲○○
右列被告因懲治走私條例案件，經檢察官提起公訴（九十一年度偵字第一０三二四號
），本院判決如左：
    主  文
甲○○共同私運管制物品進口逾公告數額，處有期徒刑陸月，緩刑年。
    事  實
一、甲○○係嘉義縣梅山鄉○村○○路十六號璟輝貿易有限公司（下稱璟輝公司）之
    負責人，其明知姓名年籍不詳，自稱「高先生」之成年男子欲私運逾公告數額之
    管制物品大陸花生進入臺灣地區，竟與「高先生」基於犯意聯絡，先由「高先生
    」於民國（下同）九十一年一月下旬在大陸地區將重達一萬五千二百一十公斤之
    大陸花生（完稅價格為新臺幣三十萬零七千八百四十五元）夾藏於素面木心板內
    裝入貨櫃，再交不知情之船運公司運送至臺中港後，甲○○再於九十一年二月五
    日以璟輝公司之名義，委託不知情之捷聖興業股份有限公司（下稱捷聖報關行）
    人員向臺中關稅局申報自大陸地區進口素面木心板乙櫃，共同將上開大陸花生以
    夾藏方式私運進口。嗣於同年月七日，經臺中關稅局驗貨課在臺中港區貨櫃場查
    驗上開貨櫃時，查悉上情，並扣得大陸花生一萬五千二百一十公斤（業經臺中關
    稅局依法處分沒入）。
二、案經法務部調查局航業海員調查處臺中站移送臺灣臺中地方法院檢察署檢察官偵
    查起訴。
    理  由
一、訊據被告甲○○對有右揭時地有申報進口素面木心板之事固不否認，惟矢口否認
    有私運逾公告數額之管制物品進口之犯行，辯稱：本件係向廣州新禾公司的「高
    先生」訂素面木心板，還未付貨款；先後向高先生訂購木心板二貨櫃，本件係第
    二櫃，這二櫃的貨款均尚未支付。不知為何木心板內會有花生，高先生說裝錯貨
    櫃，後來就避不見面云云。惟查：
（一）璟輝公司於右揭時地確有向臺中關稅局申報自大陸地區進口素面木心板乙櫃，
      ，經臺中關稅局於驗貨時，在貨櫃內查出素面木心板之夾層內，夾藏有逾公告
      數額之管制進口物品大陸花生仁（生）七千七百二十公斤及大陸脫皮膜花生仁
      （生）七千四百九十公斤總計一萬五千二百一十公斤，均係大陸地區產製品，
      且其完稅價格亦高達新臺幣（下同）三十萬零七千八百四十五元之事實，為被
      告甲○○所不否認，復有證人即捷聖報關行管理部經理陳忠文證述可佐，並有
      本件報單號碼ＤＡ／九一／Ｆ三八０／０五００號進口報單、現場照片四張、
      臺中關稅局扣押貨物收據、臺中關稅局九十一年驗進字第０五五號處分書影本
      等件在卷可佐，堪認以本件查扣之貨物，依行政院公告「管制物品項目及其數
      額」之丙項第五款規定，確係屬懲治走私條例第二條第一項所稱之管制物品無
      訛。
（二）又查，本件查獲私運之大陸花生，係夾藏於每一片之素面木心板之夾層內，且
      包裝刻意掩飾成外觀仍係素面木心板，倘非將素面木心板一片片割開，自外觀
      觀之，無從發覺木心板係屬空心，且其內夾藏花生，有現場相片可佐（偵卷二
      八、二九頁），又本件私運花生，數量高達一萬五千二百一十公斤，完稅價格
      即高達三十萬零七千八百四十五元，價格非低，倘誤裝貨櫃，非僅運費損失，
      如貨物去向不明，尚有貨物損失，是應係經確認貨櫃始進行裝運，再依上開大
      陸花生係以夾藏之方式刻意包裝，足認將上開花生以夾藏方式包裝於素面木心
      板內，再予安排運送進口之「高先生」，其具私運本件大陸花生進口之犯意甚
      明。
（三）被告係負責本件貨櫃進口之璟輝公司之負責人，本件貨櫃原預訂進口之素面木
      心板，完稅價格達二十四萬五千三百零五元，有進口報單可佐（偵卷第八頁）
      而本件走私大陸花生之完稅價格為三十萬零七千八百四十五元，本件運送進口
      之大陸花生價格顯高於原預訂進口之素面木心板。再查，被告亦自承其向「高
      先生」所預訂進口之素面木心板之貨物價格為二十四萬多元，然上開素面木心
      板之價格尚未支付等情，又被告復未能提出「高先生」之姓名地址及訂貨憑據
      ，則被告係從事自大陸地區進口貨物之人，其與「高先生」未曾謀面，均僅憑
      電話訂貨，雙方亦非至親好友，甚且被告前已向「高先生」訂購素面木心板一
      貨櫃均尚未支付貨款，均據被告自承在卷，衡情於一般國際貿易，「高先生」
      自無可能於被告尚未支付素面木心板之訂金或貨款前，即同意交付該批貨物，
      且刻意交付價值更高於原預訂素面木心板之大陸花生；且查被告前曾於九十年
      十二月間向「高先生」訂購進口素面木心板一貨櫃，該只貨櫃於九十年十二月
      二十七日自香港出口，於九十一年一月六日進口臺灣，亦有進口報單可憑，而
      該只貨櫃之素面木心板於進口逾一年，遲至九十二年二月底被告始將之全部出
      售完畢，亦據被告自承在卷（九十二年四月一日訊問），顯見被告向「高先生
      」訂購之第一批貨櫃之素面木心板，銷售狀況不佳，被告竟於第一批貨櫃之素
      面木心板尚有存貨存於倉庫之情形下，於第一批貨櫃收貨後尚未逾一月，即於
      九十一年一月下旬再向「高先生」訂購第二批即本件素面木心板之貨櫃，亦與
      一般常情不符。是被告於第一批素面木心板銷售狀況不佳之情形下，隨即再向
      「高先生」訂購本件貨櫃之第二批素面木心板，且「高先生」並於被告尚未支
      付第一批、第二批貨櫃之貨款時，仍同意再出貨本件第二批素面木心板，而於
      木心板夾層內夾藏價格更逾木心板之大陸花生，倘非「高先生」與被告間有私
      運貨物之犯意聯絡，衡情「高先生」自無可能於未收取第一批、第二批素面木
      心板之任何貨款前，即同意交運價值更高於素面木心板之大陸花生，且以夾藏
      方式交運，是本件被告與「高先生」間就以夾藏方式私運本件大陸花生進口之
      犯意聯絡，應堪認定。
（四）被告雖辯稱：不知木心板為何會夾藏花生，又不知高先生之真實姓名地址，高
      先生後來就避不見面云云，惟查，被告本件進口之素面木心板名義之貨櫃於九
      十一年二月七日為臺中關稅局查獲夾藏花生後，被告猶再於九十一年三月十九
      日向臺中關稅局申報進口新禾公司於九十一年三月十六日自香港出口之苦茶仔
      貨物一批，有被告提出之報單號碼ＢＤ／九一／Ｍ四二四／０七０六號進口報
      單在卷可佐（附於九十二年二月二十四日筆錄之後），該批苦茶仔既係於九十
      一年三月十六日自香港出口，足見被告與「高先生」於本件貨櫃於九十一年二
      月七日遭查獲私運花生進口後，仍與「高先生」有生意往來，且再向「高先生
      」訂購貨物進口，足見被告與「高先生」往來密切，其上開辯解顯非可採。事
      證明確，被告右揭犯行堪予認定。
二、按私運花生進口，其重量逾一千公斤，或完稅價格逾新臺幣十萬元者，即屬於懲
    治走私條例公告管制物品項目及數額丙項第五款之管制進口物品，有行政院九十
    年十一月二十九日台九十財字第六六五八九號公告影本一份在卷可憑（偵卷第二
    六、二七頁），查被告本件私運進口之大陸花生，其重量已逾一千公斤，且查獲
    時完稅價格為三十萬零七千八百四十五元，亦已逾公告數額，係屬於懲治走私條
    例公告管制物品項目及其數額丙項第五款之管制進口物品。又被告行為後，懲治
    走私條例業已於九十一年六月二十六日修正公布，同月二十八日生效，依修正前
    懲治走私條例第二條第一項規定：「私運管制物品進口、出口逾公告數額者，處
    七年以下有期徒刑，得併科新臺幣二十萬元以下罰金。」而修正後懲治走私條例
    第二條第一項規定：「私運管制物品進口、出口逾公告數額者，處七年以下有期
    徒刑，得併科新臺幣三百萬元以下罰金。」比較新舊法結果，以舊法有利於行為
    人，故依刑法第二條第一項但書規定，本件自應適用最有利於行為人之法律即修
    正前懲治走私條例第二條第一項之規定。再按修正前懲治走私條例第二條第一項
    所謂之私運管制物品進口，係指自國外私運管制物品進入我國國境而言，修正前
    同條例第十二條之準走私罪，則須自大陸地區私運物品進入臺灣地區，本件被告
    既從大陸轉由香港走私上開物品進入我國國境臺中港，應論以修正前懲治走私條
    例第十二條之準走私罪。核被告甲○○所為，係違反修正前懲治走私條例第十二
    條之規定，應論以修正前懲治走私條例第二條第一項之準走私罪。被告與「高先
    生」間，有犯意聯絡及行為分擔，應論以共同正犯；又被告私運管制物品進口，
    係利用不知情之捷聖報關行人員向財政部臺中關稅局申報進口，及利用不知情之
    貨輪人員運送進口，係間接正犯。爰審酌被告本件走私管制進口之大陸花生重達
    一萬五千二百一十公斤之大陸花生，完稅價格為三十萬零七千八百四十五元，其
    係以合法進口物品夾藏方式進行私運進口，該犯行對國內經濟交易市場所生之危
    害，又上開大陸花生業已遭沒入處分，並遭罰鍰，及其犯後態度等一切情狀，量
    處如主文所示之刑。末查，被告未曾受有期徒刑以上刑之宣告，有臺灣臺中地方
    法院檢察署刑案資料查註紀錄表及臺灣高等法院被告全國前案紀錄表在卷可按，
    被告經此偵審教訓，應知悔悟，當知警惕而無再犯之虞，本院綜核各情，所宣告
    之刑，認以暫不執行為適當，併予宣告緩刑三年，以啟自新。
三、另按懲治走私條例第十一條規定：「走私行為之處罰，海關緝私條例及本條例無
    規定者，適用刑法或其他有關法律。」，顯見對於走私行為之處罰，懲治走私條
    例及海關緝私條例應優先於刑法而適用，而海關緝私條例第三十六條第三項規定
    ：「前二項私運貨物沒入之」。故關於私運之貨物應優先適用海關緝私條例第三
    十六條第三項之規定予以沒入，最高法院八十四年度台上字第二三八七號判決亦
    採同旨。從而，本件查獲如事實欄所載之管制進口大陸花生合計總重一萬五千二
    百一十公斤，既經臺中關稅局依海關緝私條例第三十六條第三項規定處分沒入，
    有臺中關稅局九十一年驗進字第０五五號處分書可佐，爰不再併予宣告沒收。
據上論斷，應依刑事訴訟法第二百九十九條第一項前段、修正前懲治走私條例第二條
第一項、第十二條，刑法第二條第一項但書、第十一條前段、第二十八條、第七十四
條第一款，判決如主文。
中      華      民      國    九十二    年      六      月      二      日
                                        臺灣臺中地方法院刑事第四庭
                                            法  官    黃  家  慧
右正本證明與原本無異。
如不服本判決，應於送達後十日內向本院提出上訴狀(須附繕本)，上訴於臺灣高等
法院臺中分院。
                                            書記官
中      華      民      國    九十二    年      六      月      三      日
附論罪科刑法條
條懲治走私條例第二條、第十二條
修正前懲治走私條例第二條
私運管制物品進口、出口逾公告數額者，處七年以下有期徒刑，得併科新臺幣二十萬
元以下罰金。
以犯前項之罪為常業者，處三年以上十年以下有期徒刑，得併科新臺幣三十萬元以下
罰金。
第一項之未遂犯罰之。
第一項所稱管制物品及其數額，由行政院公告之。
懲治走私條例第十二條
自大陸地區私運物品進入臺灣地區，或自臺灣地區私運物品前往大陸地區者，以私運
物品進口、出口論，適用本條例規定處斷。


司法院資訊處製作；財團法人民間司法改革基金會備份。
